【裁判字號】    98,訴,3362
【裁判日期】    981030
【裁判案由】    毒品危害防制條例
【裁判全文】
臺灣板橋地方法院刑事判決              98年度訴字第3362號
公  訴  人  臺灣板橋地方法院檢察署檢察官
被      告  甲○○
                    （另案於臺灣宜蘭監獄執行，現暫借提寄
上列被告因違反毒品危害防制條例案件，經檢察官提起公訴（98
年度毒偵字第5780號），本院依簡式審判程序，判決如下：
    主  文
甲○○施用第一級毒品，累犯，處有期徒刑拾月。
    事  實
一、甲○○前於民國91年間因施用毒品案件，經依臺灣臺北地方
    法院91年度毒聲字第829 號裁定送勒戒處所觀察、勒戒後，
    認無繼續施用毒品之傾向，於91年5 月8 日釋放出所，並由
    臺灣臺北地方法院檢察署檢察官以91年度毒偵字第721 號為
    不起訴處分確定。又於92年間因竊盜案件，經本院以91年度
    易字第2222號判處有期徒刑7 月確定。復於同年間因竊盜案
    件，經本院以92年度易字第2705號判處有期徒刑8 月確定；
    再於上開觀察、勒戒執行完畢後5 年內之92年間因施用毒品
    案件，經本院以92年度訴字第1878號判處有期徒刑7 月確定
    ，復經本院以93年度聲字第21號更定其刑為有期徒刑8 月確
    定；後犯二罪嗣經本院以93年度聲字第585 號裁定應執行有
    期徒刑1 年2 月確定，甲○○乃入監接續執行前揭諸刑，於
    94年7 月26日縮短刑期執行完畢。甲○○另於95年間因施用
    毒品案件，經本院以95年度訴字第2797號判處有期徒刑10月
    ，嗣減刑為有期徒刑5 月，如易科罰金，以新臺幣1,000 元
    折算1 日確定；又於96年間因竊盜案件，經本院以96年度易
    字第911 號判處應執行有期徒刑2 年4 月，嗣減刑為應執行
    有期徒刑1 年2 月確定；甲○○乃入監接續執行末二刑罰，
    於97年9 月13日縮短刑期執行完畢（於本案構成累犯）。
二、詎甲○○猶不思戒絕毒癮，另基於施用第一級毒品海洛因之
    犯意，於98年5 月28日下午3 時許，在臺北縣板橋巿四川路
    2 段某處，以將第一級毒品海洛因和水稀釋後用針筒注射之
    方式，施用第一級毒品海洛因1 次。嗣於翌日凌晨2 時10分
    許，因另案涉犯毀損及竊盜等罪嫌而接受警方調查時，經警
    徵得其同意後採集其尿液送驗結果，呈鴉片類陽性反應，而
    得悉上情。
三、案經臺北縣政府警察局土城分局移請臺灣板橋地方法院檢察
    署檢察官提起公訴。
    理  由
一、本案被告甲○○所犯係死刑、無期徒刑、最輕本刑為3 年以
    上有期徒刑以外之罪，其於準備程序中就被訴事實為有罪之
    陳述，經本院告知簡式審判程序之旨，並聽取公訴人、被告
    之意見後，經合議庭裁定由受命法官獨任進行簡式審判程序
    ，合先敘明。
二、上揭犯罪事實，業據其於偵查中及本院審理時供承不諱，且
    被告為警採集之尿液，經送請臺灣檢驗科技股份有限公司以
    氣相層析質譜儀法（GC/MS ）確認檢驗結果，呈鴉片類陽性
    反應，此有該公司出具之濫用藥物檢驗報告1 紙附卷可稽，
    足認被告自白確與事實相符，堪值採信。
三、按施用第一級毒品為犯罪行為，毒品危害防制條例第10條第
    1 項定有處罰明文。故施用第一級毒品者，依前揭規定本應
    科以刑罰。惟基於刑事政策，對合於一定條件之施用者，則
    依同條例第20條、第23條之規定，施以觀察、勒戒及強制戒
    治之保安處分。又毒品危害防制條例於92年7 月9 日修正公
    佈，自93年1 月9 日施行，其中第20條、第23條將施用毒品
    之刑事處遇程式，區分為「初犯」及「5 年內再犯」、「5
    年後再犯」。依其立法理由之說明：「初犯」，經觀察、勒
    戒或強制戒治後，應為不起訴處分或不付審理之裁定；經觀
    察、勒戒或強制戒治執行完畢釋放後，「5 年內再犯」者，
    因其再犯率甚高，原實施之觀察、勒戒及強制戒治既已無法
    收其實效，爰依法追訴或裁定交付審理。至於經觀察、勒戒
    或強制戒治執行完畢釋放後，「5 年後再犯」者，前所實施
    之觀察、勒戒或強制戒治已足以遮斷其施用毒品之毒癮，為
    期自新及協助其斷除毒癮，仍適用「初犯」規定，先經觀察
    、勒戒或強制戒治之程式。從而，依修正後之規定，僅限於
    「初犯」及「5 年後再犯」二種情形，始應先經觀察、勒戒
    或強制戒治程式。倘被告於5 年內已再犯，經依法追訴處罰
    ，縱其第三次（或第三次以上）再度施用毒品之時間，在初
    犯經觀察、勒戒或強制戒治執行完畢釋放5 年以後，已不合
    於「5 年後再犯」之規定，且因已於「5 年內再犯」，顯見
    其再犯率甚高，原實施觀察、勒戒或強制戒治，已無法收其
    實效，即應依該條例第10條處罰（最高法院97年度第5 次刑
    庭會議決議意旨參照）。查被告有如事實欄一所示曾接受觀
    察、勒戒執行完畢及於觀察、勒戒執行完畢後5 年內再犯施
    用毒品罪而經法院判刑確定等情，有臺灣高等法院被告前案
    紀錄表1 件在卷可查，則其本案施用毒品之時間距離其接受
    觀察、勒戒執行完畢之日即91年5 月8 日，雖已逾5 年，惟
    其既曾於該次觀察、勒戒執行完畢後5 年內多次再犯施用毒
    品犯行，且均經法院判刑確定，是其再犯本案施用第一級毒
    品罪，依上開說明，自非屬毒品危害防制條例第20條第3 項
    所定「5 年後再犯」之情形，仍應依法追訴處罰。是本案事
    證明確，被告犯行堪以認定，應予依法論罪科刑。
四、核被告所為，係犯毒品危害防制條例第10條第1 項之施用第
    一級毒品罪。被告施用第一級毒品前，持有第一級毒品之低
    度行為，應為其施用該毒品之高度行為所吸收，不另論罪。
    又被告曾受如事實欄一所示有期徒刑之宣告，最後一次於97
    年9 月13日縮短刑期執行完畢，此有臺灣高等法院被告前案
    紀錄表1 件存卷足憑，其於5 年內故意再犯本案有期徒刑以
    上之罪，為累犯，應依刑法第47條第1 項規定加重其刑。爰
    審酌被告前因施用毒品，獲得不起訴處分之寬典，並經法院
    判處罪刑確定，仍無法戒絕毒癮，再次漠視法令禁制而犯本
    罪，惟其施用毒品所生危害，實以自戕身心健康為主，對於
    他人生命、身體、財產等法益，尚無明顯而重大之實害，兼
    衡其犯罪後坦承犯行，已知悔悟等一切情狀，量處如主文所
    示之刑，以示懲儆。
據上論斷，應依刑事訴訟法第273 條之1 第1 項、第299 條第1
項前段，毒品危害防制條例第10條第1 項，刑法第11條前段、第
47條第1 項，判決如主文。
本案經檢察官黃筵銘到庭執行職務。
中    華    民    國    98    年    10    月    30    日
                  刑事第七庭    法  官  王瑜玲
以上正本證明與原本無異
如不服本判決應於送達後10日內向本院提出上訴狀
                                書記官  謝嘉玲
中    華    民    國    98    年    10    月    30    日
附錄本案論罪科刑法條全文：
毒品危害防制條例第10條
施用第一級毒品者，處6 月以上5 年以下有期徒刑。
施用第二級毒品者，處3 年以下有期徒刑。


司法院資訊處製作；財團法人民間司法改革基金會備份。
